【裁判字號】    90,上訴,970
【裁判日期】    900731
【裁判案由】    毒品危害防制條例
【裁判全文】
臺灣高等法院臺中分院刑事判決          民國九十年度上訴字第九七○號
    上  訴  人  臺灣臺中地方法院檢察署檢察官
    被      告  乙○○
    指定辯護人  本院公設辯護人  甲○○
右上訴人因被告毒品危害防制條例案件，不服臺灣臺中地方法院中華民國九十年三月
二十六日第一審判決（民國八十九年度訴字第二四四六號，起訴案號：臺灣臺中地方
法院檢察署民國八十九年度偵字第六四○二號），提起上訴，本院判決如左：
    主      文
上訴駁回。
    事      實
一、乙○○前於民國（下同）八十一年間分別因違反槍砲彈藥刀械管制條例、違反麻
    醉藥品管理條例等案件，先後經臺灣臺北地方法院判處有期徒刑八月、有期徒刑
    三年六月確定；又於八十三年間因違反肅清煙毒條例案件，經臺灣板橋地方法院
    判處有期徒刑四年確定；上開三案接續執行，指揮書執行完畢日期為九十年八月
    二十七日，於八十五年七月三十日假釋出監，縮刑後執行完畢日為九十年六月二
    十六日。詎乙○○於假釋期間，仍不知悔改，復與施茂年（由臺灣彰化地方法院
    檢察署檢察官另案偵辦）各集資新台幣（下同）五萬元，共同向真實姓名不詳、
    綽號「國城」之成年男子購買第一級毒品海洛因乙包（毛重約四十一公克），並
    約定於八十八年三月二日晚間，在台北市○○區○○街九一巷一號地下室乙○○
    之住處交易，施茂年乃委託顏見福、張秋交（顏見福、張秋交部分另由臺灣彰化
    地方法院檢察署檢察官偵辦）前往乙○○上址住處拿取海洛因。當日晚間綽號「
    國城」之男子將海洛因交由綽號「阿勇」（真實姓名年籍亦不詳）之成年男子，
    依約送至乙○○上址住處，因顏見福、張秋交遲到，綽號「阿勇」之男子即將該
    包海洛因交付乙○○，而由乙○○代為轉交施茂年所購買部分之海洛因。嗣顏見
    福、張秋交於同日深夜近十二時許到達後，顏見福、張秋交以彰化地區施用毒品
    者較多為由，要求乙○○將其所購買分得部分之海洛因，先轉讓予顏見福、張秋
    交帶回彰化，乙○○明知海洛因為屬毒品危害防制條例第二條第一款所指之第一
    級毒品，不得轉讓他人施用，竟基於轉讓第一級毒品海洛因之犯意，將所購得業
    經其以自備之分裝夾鏈袋及向友人借得之電子磅秤分裝為乙大包、三小包之海洛
    因中之乙大包（驗後淨重三七．五一公克）、二小包（驗後淨重共○．四一公克
    ）轉讓予顏見福、張秋交，僅留下乙小包（驗後淨重○．○五公克）供己施用。
    嗣於翌日（即同年月三日）凌晨一時四十分許，顏見福、張秋交於返回彰化途中
    ，在高速公路后里收費站前，為法務部調查局彰化縣調查站調查員查獲，並在二
    人所共乘之Ｈ四－二四九八號自小客車上查扣得第一級毒品海洛因乙包（驗後淨
    重三七．五一公克）、在張秋交身上查獲海洛因二包（驗後淨重共○．四一公克
    ），隨即循線於同日上午七時三十分許，在台北市○○區○○街九一巷一號地下
    室查獲乙○○，並扣得第一級毒品海洛因乙包（驗後淨重○．○五公克）、電子
    磅秤乙台、其所有供分裝轉讓毒品用之夾鏈袋乙包，進而查悉上情。
二、案經法務部調查局彰化縣調查站移送臺灣臺中地方法院檢察署檢察官偵查起訴。
    理      由
一、右揭犯罪事實，業據被告乙○○當庭坦承不諱，核與證人顏見福、張秋交、施茂
    年供述情節大致相符，並有分別在顏見福、張秋交共乘之自小客車上查獲之白粉
    乙包（驗後淨重三七．五一公克）、在張秋交身上查獲之白粉二包（驗後淨重共
    ○．四一公克）、在被告上址住處查獲之白粉乙包（驗後淨重○．○五公克）、
    電子磅秤乙台、分裝夾鏈袋乙包扣案可資為證，而上開扣案之白粉經送請法務部
    調查局鑑驗之結果，確均係第一級毒品海洛因，亦有該局鑑驗通知書三紙（編號
    分別為：000000000號、000000000號、000000000
    號）在卷可按，被告之自白核與事實相符，堪予採信。事證明確，被告犯行足堪
    認定。
二、核被告乙○○所為，係犯毒品危害防制條例第八條第一項之轉讓第一級毒品罪。
    被告轉讓前持有第一級毒品海洛因之低度行為，為轉讓之高度行為所吸收，不另
    論罪。公訴人於起訴書「證據並所犯法條」欄中，雖未列載被告犯有毒品危害防
    制條例第八條第一項之轉讓第一級毒品罪，惟於「犯罪事實」欄中，就被告有將
    其自身所購得之海洛因部分轉讓予顏見福、張秋交之犯行乙節，則已記載甚詳，
    應認公訴人就被告之右揭犯行業已提起公訴，本院自得予以審究，合先說明。再
    被告前於八十一年間分別因違反槍砲彈藥刀械管制條例、違反麻醉藥品管理條例
    等案件，先後經臺灣臺北地方法院判決有期徒刑八月、有期徒刑三年六月確定；
    又於八十三年間因違反肅清煙毒條例案件，經臺灣板橋地方法院判決有期徒刑四
    年確定；上開三案接續執行，指揮書執行完畢日期為九十年八月二十七日，於八
    十五年七月三十日假釋出監，縮刑後執行完畢日為九十年六月二十六日，有臺灣
    高等法院檢察署刑案紀錄簡覆表在卷可按，被告前所犯三案雖經分別判處有期徒
    刑確定，惟既尚未經執行完畢，而係在假釋期間中再犯本案之罪，自不構成累犯
    。公訴意旨認就被告本案犯行應依累犯之規定，加重其刑，容屬誤會，附此敘明
    ，原判決因依毒品危害防制條例第八條第一項、第十八條第一項前段、刑法第十
    一條前段、第三十八條第一項第二款。爰審酌被告於假釋期間中，仍不知潔身自
    愛、悔改向上，仍再觸法，其犯罪之動機、目的、手段、品行、轉讓第一級毒品
    海洛因之次數雖僅一次，然轉讓之數量非少，且轉讓毒品供他人施用危害社會善
    良風氣，犯罪所生之損害非輕，並犯罪後之態度等一切情狀，量處有期徒刑年
    。扣案之海洛因乙包（驗後淨重三七．五一公克）、海洛因二包（驗後淨重共○
    ．四一公克），為查獲之毒品，不問屬於犯人與否，均應依毒品危害防制條例第
    十八條第一項前段之規定，沒收銷燬之。扣案之夾鏈袋乙包，係被告所有供犯罪
    所用之物，業經被告供明在卷，依刑法第三十八條第一項第二款之規定，宣告沒
    收。至另扣案之電子磅秤乙台，雖係供被告犯罪所用之物，然被告否認為其所有
    ，辯稱係向友人借用之物，而細查本案卷內資料，並無確切證據足資證明扣案之
    電子磅秤確係被告所有之物，該電子磅秤復非違禁物，故不另為沒收之諭知。又
    在被告住處所另查扣之海洛因乙包（驗後淨重○．○五公克）係被告留供自己施
    用之毒品，與其本案所犯轉讓第一級毒品罪無涉，而被告施用並持有毒品部分非
    為本案起訴效力所及，應由公訴人另行處理，故亦不另為沒收銷燬之諭知，附此
    敘明。
三、公訴意旨另以：被告受綽號「阿勇」之男子之託，代為轉交施茂年因合資購買應
    分得之海洛因之行為，另犯有毒品危害防制條例第四條第一項之幫助販賣第一級
    毒品罪等語。惟按不能證明被告犯罪或其行為不罰者，應諭知無罪之判決，刑事
    訴訟法第三百零一條第一項定有明文。又刑法上之從犯，以在他人實施犯罪行為
    前或實施中，予以助力，為構成要件；若於他人犯罪完成後為之幫助，除法律別
    有處罰規定，應依其規定論處罪刑外，尚難以從犯之例相繩，最高法院著有二十
    八年上字第一一五六號判例意旨可資參照。經查，綽號「阿勇」之男子所交付予
    被告之海洛因既係被告與施茂年所合資購買之毒品，則被告收受「阿勇」所交付
    之海洛因並應允代為轉交，於被告之主觀上顯乏幫助販賣毒品之犯意，況「國城
    」、「阿勇」販賣第一級毒品海洛因予被告及施茂年之犯行，於「阿勇」將被告
    及施茂年所合資購買之海洛因交付被告之時，「國城」、「阿勇」之販賣毒品行
    為即已完成，被告縱應允代為轉交，亦屬「國城」、「阿勇」販賣毒品犯罪行為
    完成後之幫助行為，就此法律並無另立處罰之規定，而公訴意旨所指被告涉犯幫
    助販賣第一級毒品之犯行，與被告經論罪科刑之右揭轉讓第一級毒品犯行部分，
    犯意各別、所犯罪名互殊，並無實質上或裁判上一罪之關係，依前開判例意旨所
    示，即應另為被告無罪之諭知。原判決分別為有罪之判決或無罪之諭知，經核並
    無不合，上訴意旨認原判決復另為幫助販賣第一級毒品部分為無罪之判決，容有
    誤會云云，為無理由，應予駁回。
四、據上論斷，應依刑事訴訟法第三百六十八條，判決如主文。
本案經檢察官丙○○到庭執行職務。
中      華      民      國     九十      年      七       月   三十一   日
                                 臺灣高等法院臺中分院刑事第六庭
                                       審判長法  官  李  文  雄
                                             法  官  邱  顯  祥
                                             法  官  陳  嘉  雄
右正本證明與原本無異。
如不服本判決應於收受送達後十日內向本院提出上訴書狀，其未述上訴之理由者並
得於提起上訴後十日內向本院補提理由書（均須按他造當事人之人數附繕本）。
                                             書記官  陳  麗  玉
中      華      民      國     九十      年      八       月     二     日
                                                                        Ｆ


司法院資訊處製作；財團法人民間司法改革基金會備份。
